臺灣臺南地方法院交通事件裁定　　　　99年度交聲字第1273號
原處分機關　　交通部公路總局嘉義區監理所麻豆監理站
異　議　人
即受處分人　　林富琪
上列異議人即受處分人因違反道路交通管理處罰條例案件，對於
交通部公路總局嘉義區監理所麻豆監理站民國99年10月18日所為
之裁決處分（處分案號：麻監裁罰字第裁75-S00000000號）聲明
異議，本院裁定如下：
    主  文
原處分撤銷。
林富琪不罰。
    理  由
一、原處分意旨略以：異議人即受處分人林富琪（下稱異議人）
    其所有車牌號碼331-DUV 號重型機車，於民國99年8 月27日
    17時17分許，在臺南市○○路與北安路口前，因駕駛人未依
    規定戴安全帽之違規行為，遭臺南市警察局交通隊警員逕行
    製單舉發，嗣經原處分機關即交通部公路總局嘉義區監理所
    麻豆監理站認其違規事證明確，依照道路交通管理處罰條例
    第31條第6 項之規定，裁處異議人罰鍰新臺幣（下同）500
    元之處分。
二、本件聲明異議意旨略以：異議人於罰單所記載99年8 月27日
    下午5 點17分之時間，係於任職之和鑫光電公司上班，並未
    申請外出，何來違規，因而為此聲明異議，請求撤銷原處分
    等語。
三、按「汽車駕駛人之行為有下列情形之一，當場不能或不宜攔
    截製單舉發者，得逕行舉發：一、闖紅燈或平交道。二、搶
    越行人穿越道。三、在道路收費停車處所停車，不依規定繳
    費。四、不服指揮稽查而逃逸，或聞消防車、救護車、警備
    車、工程救險車之警號不立即避讓。五、違規停車或搶越行
    人穿越道，經各級學校交通服務隊現場導護人員簽證檢舉。
    六、行經設有收費站、地磅之道路，不依規定停車繳費或過
    磅。七、經以科學儀器取得證據資料證明其行為違規。」；
    「前項第七款之科學儀器應採固定式，並定期於網站公布其
    設置地點。但汽車駕駛人之行為屬下列情形之一者，不在此
    限：一、蛇行、危險方式駕車或二輛以上之汽車競駛或競技
    。二、行駛路肩。三、違規超車。四、違規停車而駕駛人不
    在場。五、未依規定行駛車道。六、未依規定變換車道。七
    、未保持安全距離。八、跨越禁止變換車道線或槽化線。九
    、行車速度超過規定之最高速限或低於規定之最低速限。十
    、汽車駕駛人或乘客未依規定繫安全帶。十一、汽車駕駛人
    或附載座人未依規定戴安全帽。」，道路交通管理處罰條例
    第7 條之2 第1 項、第2 項分別定有明文。是以交通違規行
    為，除有上述道路交通管理處罰條例第7 條之2 第1 項第1
    至6 款所列舉之情形，或同條項第7 款所列之其他違規行為
    經以科學儀器取得證據資料者外，不得為逕行舉發。衡諸該
    條立法意旨，固乃係立法者對於該條第1 項第1 至6 款所定
    特定之道路違規行為，因考量其發生往往係在瞬間或係由交
    通勤務警察執行勤務時，恰巧目睹之違規情事，事實上不便
    立刻以攝影、錄影器材取證之情形所在多有，且該等違規事
    實由人之感官即可充分判定，非必以科學儀器始能偵測得知
    ；又如超速、或酒醉駕車等人之感官不當然即可判定之違規
    行為，或其他非屬上開列舉範圍內之違規行為，乃規定於同
    條第1 項第7 款需科學儀器採證始能逕行舉發，以保障舉發
    行為之正確性及憑信性。是揆之上開立法意旨，得以逕行舉
    發，除應符合上開條例第7 條之2 第1 項、第2 項之特別事
    由外，亦應符合「當場不能或不宜攔截」之情形為首要。又
    合法舉發乃原處分機關依法裁罰之前提要件，道路交通管理
    處罰條例第7 條之2 第1 項既已就得「逕行舉發」之情形予
    以明文規定，則交通勤務警察或依法令執行交通稽查任務人
    員如欲採行逕行舉發之方式取締交通違規事件，均應符合道
    路交通管理處罰條例第7 條之2 第1 項所規範之事由始可，
    倘未符合該條例第7 條之2 第1 項所規定之7 款情形，即不
    得由行政機關以其便利、經濟考量任意違反，逕以「逕行舉
    發」之方式舉發違規，否則將置人民權益之保障及法律明文
    之規定於不顧。
四、經查：
(一)異議人其所有車牌號碼331-DUV 號重型機車，於99年8 月27
    日17時17分許，在臺南市○○路與北安路口前，因駕駛人未
    依規定戴安全帽之違規行為，遭臺南市警察局交通隊警員逕
    行製單舉發等情，固有臺南市警察局99年8 月27日南市警交
    字第S00000000 號舉發違反道路交通管理事件通知單1 紙附
    卷可稽。
(二)然按汽車駕駛人未依規定戴安全帽之情形，既不在前引道路
    交通管理條例第7 條之2 第1 項第1 至6 款得逕行舉發之列
    ，則依同條項第7 款之規定，自應以科學儀器取得證據資料
    證明汽車駕駛人之行為違規，始得逕行舉發；至同條第2 項
    但書各款之規定，係指以科學儀器取得證據逕行舉發各款之
    行為者，無庸採用固定式之科學儀器為之，亦不必定期於網
    站公布其設置地點，而非謂逕行舉發汽車駕駛人有該各款之
    行為，無須以科學儀器取得證據資料，而得僅以其他立證方
    式證明其行為違規，此觀法條文義甚明。是以，本件違規行
    為既係逕行舉發案件，依上開說明，自應以科學儀器取得證
    據資料，俾證明異議人所有上開機車之駕駛人未依規定戴安
    全帽之違規事實，惟稽之證人即當日舉發本違規事件之臺南
    市警察局交通隊警員楊青憲於99年11月23日本院調查時到庭
    結證稱：「當時我是服17點到19點公園北安路口勤務，當時
    我站立於北安路一段上，當時車輛很多，我攔停一輛騎乘黑
    色機車之騎士未戴安全帽，從我目視公園路左轉北安路這段
    時間，經我鳴笛、持指揮棒攔停，該名騎士沒有停車，我便
    記下車號，通報勤務中心，通報後，我回去逕行舉發，將違
    規單寄給車主。」等語（詳見本院卷第21頁），足認證人楊
    青憲逕行舉發異議人所有上開機車之駕駛人未依規定戴安全
    帽（非逕行舉發不服指揮稽查而逃逸），並未以科學儀器諸
    如拍照、錄影等方式取得證據資料，僅以目視方式予以舉發
    ，揆諸前開道路交通管理條例第7 條之2 之規定，自與逕行
    舉發之要件不合。
(三)綜上，本件逕行舉發程序於法不合，原處分機關未察，遽對
    異議人為上開裁決，即難認為允當，自應由本院將原處分撤
    銷，改諭知受處分人不罰，以資適法。
五、據上論斷，應依道路交通管理處罰條例第87條第2 項、道路
    交通事件處理辦法第19條前段，裁定如主文。
中    華    民    國   100    年    1     月    31    日
                  交通法庭      法  官  鄭燕璘
以上正本證明與原本無異。
如不服本裁定，應於收受送達後5日內向本院提出抗告狀。（應
附繕本）
                                書記官  蔡明峰
中    華    民    國   100    年    1     月    31    日